臺灣臺南地方法院民事判決　　　　　　 100年度簡上字第37號
上　訴　人
即　原　告　夏劍統
訴訟代理人　蔡青芬律師
　　　　　　陳文忠律師
被 上 訴人
即　被　告　劉金菊
上列當事人間請求給付票款事件，上訴人對於民國99年12月23日
本院99年度訴字第555號第一審判決，提起上訴，經本院於中華
民國100年6月29日言詞辯論終結，判決如下：
    主  文
上訴駁回。
第二審訴訟費用新臺幣壹萬零柒佰肆拾元由上訴人負擔。
    事實及理由
一、上訴人即原告主張：
  (一)原審共同被告高文俊於民國98年11月間持經被上訴人背書如
    附表所示2紙支票（下稱系爭2紙支票），背書轉讓向原審共
    同被告姚繼雄借款，姚繼雄再背書後向上訴人借款，詎系爭
    2紙支票屆期提示後不獲付款，上訴人屢次催討，未獲置理
    ，因被上訴人為系爭2紙支票之背書人，爰依票據關係訴請
    被上訴人給付票款。
  (二)上訴人事實之陳述及所用證據，除與原判決記載相同者予以
    引用外，補稱：
  1.高文俊持系爭2紙支票向姚繼雄借款時，姚繼雄乃要求高文
    俊打電話聯絡其母即被上訴人，並由姚繼雄在電話中向被上
    訴人徵信。之後，姚繼雄為慎重起見，復要求高文俊提出被
    上訴人身份證明，高文俊於是提出被上訴人之戶口名簿，因
    戶口名簿乃當事人隨身持有之證件，通常持有他人戶口名簿
    者，勢必得經戶口名簿名義人之同意，是被上訴人同意其子
    高文俊為其背書應屬真實。
  2.系爭2紙支票不獲兌現後，姚繼雄乃協同友人張智淵前往高
    雄向被上訴人求償，被上訴人則要求姚繼雄先向高文俊求償
    無著後，其再行處理，足見被上訴人對背書已默認。
  3.證人姚繼雄、張智淵係99年2月20日，前往高雄向被上訴人
    催討票款，故被上訴人最遲即於99年2月20日已知其在系爭
    支票上背書之事實，該背書若果真偽造，被上訴人當時為何
    未提出告訴，被上訴人遲至99年4月25日始對高文俊提出偽
    造文書之告訴，是被上訴人向高文俊提出刑事告訴，無非係
    卸責之舉。
  4.依上，被上訴人應有同意他人在系爭2紙支票上背書，應負
    背書人責任。
  (三)並聲明：
  1.原判決駁回其餘之訴部分廢棄。
  2.前項廢棄部分，被上訴人應給付上訴人新臺幣（下同）65萬
    5千元，及自99年1月8日起至清償日止，按週年利率百分之6
    計算之利息。
  3.第一、二審訴訟費用由被上訴人負擔。
  4.本件請依職權宣告假執行。
二、被上訴人即被告部分，除與原判決記載相同者予以引用外，
    補稱：
  (一)伊未在系爭2紙支票上簽名背書，亦未同意高文俊簽名背書
    ，故伊對高文俊提起偽造文書之刑事告訴，伊若有同意背書
    ，怎可能告自己的兒子偽造文書。
  (二)並聲明：
    1.請求駁回上訴，上訴費用由上訴人負擔。
    2.如受不利之判決，願供擔保請准宣告免為假執行。
三、兩造不爭執事項：
  (一)高文俊【即被上訴人之子】背書轉讓附表所示2紙支票（即
    系爭2紙支票）向姚繼雄借款；姚繼雄再背書轉讓系爭2紙支
    票向上訴人借款。
  (二)上訴人為系爭2紙支票執票人；被上訴人、高文俊、姚繼雄
    為系爭2紙支票票載背書人，系爭2紙支票經提示後因存款不
    足遭退票，上訴人乃向被上訴人、高文俊、姚繼雄3人起訴
    請求票款，原審判決高文俊、姚繼雄應負背書人責任，連帶
    給付票款，因高文俊、姚繼雄未上訴而確定。
  (三)高文俊持系爭2紙支票向姚繼雄借款時，系爭2紙支票背書欄
    上已有被上訴人「劉金菊」姓名之簽名、簽章。
  (四)依法務部調查局99年11月11日調科貳字第09900520550號鑑
    定書（見原審卷第61頁），系爭2紙支票上「劉金菊」之簽
    名，與被上訴人於原審當庭所簽姓名、被上訴人於台北富邦
    銀行託收票據彙總單、被上訴人於台北富邦銀行支票存款送
    款單及匯款委託書、被上訴人於台北富邦銀行白金卡申請書
    、被上訴人於中華電信市內電話裝機申請書、被上訴人於中
    華郵政立帳申請書及更換印鑑申請書等之簽名筆跡不同。
四、兩造爭點：
    上訴人依票據之法律關係，請求被上訴人負背書人責任，給
    付票款，是否有理由？即：被上訴人是否同意就系爭2紙支
    票負背書人責任，而授權他人於系爭2紙支票上簽名、蓋章
    ？
五、本院得心證之理由
  (一)按當事人主張有利於己之事實者，就其事實有舉證之責任。
    民事訴訟法第277條前段定有明文。次按代理權係以法律行
    為授與者，其授與應向代理人或向代理人對之為代理行為之
    第三人，以意思表示為之。亦為民法第167條所明定。是當
    事人主張非本人之人所為之法律行為，係經本人授權所為者
    ，自應就本人曾為授權意思表示之事實，負舉證之責。上訴
    人主張系爭2紙支票背書欄「劉金菊」之背書，係被上訴人
    授權他人背書，然為被上訴人否認，是上訴人就被上訴人授
    權他人於系爭2紙支票背書乙節應負舉證之責。
  (二)經查：
  1.系爭2紙支票背面背書欄「劉金菊」之簽名，與被上訴人於
    原審當庭所簽姓名、被上訴人於台北富邦銀行託收票據彙總
    單、被上訴人於臺北富邦銀行支票存款送款單及匯款委託書
    、被上訴人於臺北富邦銀行白金卡申請書、被上訴人於中華
    電信市內電話裝機申請書、被上訴人於中華郵政立帳申請書
    及更換印鑑申請書等之簽名筆跡不同乙情，有法務部調查局
    99年11月11日調科貳字第099000520550號鑑定書附卷可參（
    見原審卷第61-63頁），復為兩造所不爭執，堪信被上訴人
    辯稱：系爭2紙支票之背書非其所為等語，自非虛妄。
  2.又上訴人所舉證人姚繼雄雖於本院結證稱：被上訴人兒子高
    文俊拿系爭2紙支票向我借款，因為我跟高文俊不是很熟，
    所以我有去高文俊經營的體育用品社看一下，當時我本來要
    拒絕，高文俊就說他們家信教，是主祐企業社的經營者，系
    爭2紙支票是主祐企業社的貨款，所以有他父母高崇望、劉
    金菊的背書，高文俊拿票給我時，系爭2紙支票上已經有高
    文俊、劉金菊、高崇望的背書。我認為這樣不夠，我就叫高
    文俊提戶口名簿出來，高文俊有拿戶口名簿正本給我看，之
    後我還叫高文俊打電話給被上訴人，我就跟電話中的對方講
    電話，我問對方是否為高文俊的母親、出生年月日及身分證
    字號，經核對與高文俊提供的戶口名簿中「劉金菊」的資料
    相符，對方說當時是過年，他們做生意要資金週轉。系爭2
    紙支票退票後我去找被上訴人，被上訴人的聲音跟和我通電
    話的人聲音一樣，被上訴人說票是我兒子拿給你的，你先去
    找他，要不到再來找我等語（見二審卷第39至41頁），惟該
    通電話既為高文俊所撥出，用以供姚繼雄徵信之用，則通話
    之對方知悉被上訴人之出生年月日、身分證字號，不足為奇
    ，則姚繼雄電話徵信之對象是否確為被上訴人，已有疑義。
    再者，戶口名簿正本之交付與授權本屬二事，亦即戶口名簿
    正本之交付並不必然有代理權之授與。況，縱然姚繼雄於系
    爭2紙支票退票後，前往要求被上訴人負責，被上訴人答以
    ：「票是我兒子拿給你的，你先去找他，要不到再來找我」
    等語，依該話語觀之，或為當下推託之詞，或有願意代為支
    付票款之意，然實無法依被上訴人事後之上開言語，逕認定
    被上訴人事前授權高文俊背書之事實。
六、綜上，上訴人既未能就被上訴人授權他人背書於系爭2紙支
    票之事實舉證證明，則其主張顯難認定屬實。從而，上訴人
    依據票據之法律關係請求被上訴人給付如附表所示票款及利
    息，為無理由，應予駁回。原審為上訴人敗訴之判決，經核
    並無違誤。上訴意旨指摘原判決不當，求予廢棄改判，為無
    理由，應予駁回。
七、兩造其餘之攻擊或防禦方法及未經援用之證據，經本院斟酌
    後，認為均不足以影響本判決之結果，自無逐一詳予論駁之
    必要，併此敘明。
八、又按法院為終局判決時，應依職權為訴訟費用之裁判；又訴
    訟費用，由敗訴之當事人負擔，民事訴訟法第87第1項、第7
    8條分別定有明文。本件上訴人之上訴為無理由，第二審訴
    訟費用即第二審裁判費為10,740元，爰依民事訴訟法第87條
    第1項裁判如主文第2項所示。
九、據上論結，本件上訴為無理由，依民事訴訟法第436條之1第
    3項、第449條第1項、第78條、第87條第1項前段，判決如主
    文。
中    華    民    國  100    年    7    月    13    日
                  民事第三庭  審判長  法官  杭起鶴
                                      法官  張玉萱
                                      法官  王淑惠
以上正本係照原本作成。
本判決不得上訴。
中    華    民    國  100    年    7    月    13    日
                                書記官  任婉筠
附表：系爭2紙支票
┌────┬─────┬─────┬────┬────┬─────┐
│發 票 人│票載背書人│支票號碼  │ 金 額  │發 票 日│退 票 日  │
│        │          │          │        │        ├─────┤
│        │          │          │        │        │利息起算日│
├────┼─────┼─────┼────┼────┼─────┤
│倚勝國際│高文俊    │XC0000000 │ 285,000│99/01/08│99/01/08  │
│有限公司│劉金菊    │          │        │        ├─────┤
│        │姚繼雄    │          │        │        │99/01/08  │
├────┼─────┼─────┼────┼────┼─────┤
│元北實業│高文俊    │AB0000000 │ 370,000│99/12/29│99/01/04  │
│有限公司│劉金菊    │          │        │        ├─────┤
│        │姚繼雄    │          │        │        │99/01/08  │
└────┴─────┴─────┴────┴────┴─────┘